臺灣高等法院交通事件裁定　　　　　 100年度交抗字第1078號
抗　告　人
即受處分人　高賜堂
上列抗告人因違反道路交通管理處罰條例案件，不服臺灣板橋地
方法院100年度交聲字第1060號，中華民國100年 7月27日所為裁
定，提起抗告，本院裁定如下：
    主  文
抗告駁回。
    理  由
一、本件抗告人即受處分人高賜堂抗告意旨略以：
（一）本件警員稱在桃園縣桃園市○○○路上有他們的人在攝錄
      存證及拿胸前口袋的小錄音機在錄音等情。但受處分人申
      訴後，警員未提出錄影及錄音，未符刑事訴訟法第161條
      第1項：「檢察官就被告之犯罪事實，負有舉證責任，並
      應指出證明之方法。」之規定。原處分機關查證之結果，
      亦僅根據桃園縣政府警察局桃園分局函覆之片面說詞，逕
      為裁決，並未探究其所謂受處分人騎乘車號IAW-112號重
      型機車（下稱本件重機車）於桃園縣桃園市○○○路交叉
      路口，沿大興西路闖紅燈違規左轉蓮埔街行駛之事實經過
      是否與實情相符。僅憑員警違規通知單及函文記載，未參
      考舉發當時雙方所見之各種具體情況加以研析，而直接為
      受處分人不利之認定，尚欠允當。
（二）原審亦未以科學證據為依據，並僅憑舉發警員吳俊毅單方
      面證述內容，即駁回受處分人之異議，裁定受處分人不利
      之認定，受處分人實難以心服。
（三）受處分人於民國100年3月3日17時，攜帶違規通知單到桃
      園市○○路警察交通隊接受詢問，當時受處分人問及蓬埔
      街是否有路口監視器，櫃台警察稱：「沒有，但你如真沒
      違規可到監理站申訴，就會看到錄影片。因現在都有發一
      台小型監錄機給每一位警察，規定執勤要錄影避免糾紛」
      。受處分人於100年3月8日到蘆洲監理站遞申訴書，舉發
      警員就應保留證據，以供調查，無理由銷毀。
（四）受處分人於100年3月29日收到裁決書，即至桃園市○○○
      路2號之桃園縣政府警察局詢問相關錄影資料。另一位警
      官告訴受處分人須聲明異議，屆時法院會傳兩方到庭，舉
      發警員就會帶錄影資料到庭。
（五）依刑事訴訟法第161條第1項規定：「檢察官就被告之犯罪
      事實，負有舉證責任，並應指出證明之方法。」受處分人
      人就是犯罪人；舉發警員如同檢察官，受處分人被舉發違
      規，舉發警員理應負有舉證責任，而非被舉發違規人負有
      舉證責任。
（六）按法院受理交通事件，準用刑事訴訟法之規定，道路交通
      管理處罰條例第89條前段定有明文，又刑事訴訟法第154
      條第2項明文：犯罪事實應依證據認定之，無證據不得認
      定犯罪事實。
（七）員警未依規定運用蒐證器材，提出證據舉發交通違規之事
      實，實已符合行政程序法第111條第7款規定：其他具有重
      大明顯之瑕疵者之情形，行政處分，無效；另應依「倘有
      懷疑，則從被告之利益作解釋」之證據法則，作對受處分
      人有利之認定。
二、按汽車（含機車）駕駛人，行經有燈光號誌管制之交岔路口
    闖紅燈，處新臺幣（下同）1,800元以上5,400元以下罰鍰，
    並予記違規點數3點。道路交通管理處罰條例第53條第1項、
    第63條第1項第3款、第3條第8款分別定有明文。
三、經查：
（一）本件受處分人於100年3月3日15時25分許，騎乘本件重機
      車，行經桃園縣桃園市○○○路與蓮埔街口有燈光號誌管
      制之交岔路口處，當時號誌時相為紅燈，受處分人逕由大
      興西路違規闖紅燈左轉蓮埔街，經警員攔停後當場製單舉
      發，嗣經原處分機關即交通部公路總局臺北區監理所蘆洲
      監理站依道路交通管理處罰條例第53條第1項、第63條第1
      項（裁決書漏載第3款），違反道路交通管理事件統一裁
      罰基準及處理細則第41條、第43條、第44條、第67條及違
      反道路交通管理事件統一裁罰基準表等規定，裁處罰鍰1,
      800元，並記違規點數3點等情，有桃園縣政府警察局100
      年3月3日桃警局交字第DB0000000號舉發違反道路交通管
      理事件通知單影本及原處分機關100年4月7日北監蘆字第
      裁46-DB0000000號違反道路交通管理事件裁決書影本在卷
      可憑（見原審卷第3、14頁）。
（二）本件受處分人抗告意旨雖指摘舉發員警未提出受處分人違
      規當時之錄影資料，故無從證明受處分人確於上揭時、地
      違規闖紅燈。惟本件舉發警員吳俊毅對於本件受處分人之
      交通違規經過情形，除以當時亦在現場之證人莊棉君之查
      訪紀錄表及查訪詢問莊棉君之全程錄影光碟為證外（見原
      審卷第24、25頁），並於原審具結證稱：當天我在桃園市
      ○○○路與蓮埔街口執行違規巡邏勤務，我站立於蓮埔街
      上可以清楚辨識路口號誌之時相，當時大興西路之號誌已
      轉換為紅燈達5、6秒，我看到受處分人駕駛本件重機車沿
      大興西路行駛至上開交岔路口後，紅燈左轉至蓮埔街，現
      場警員依規定將異議人攔下製單告發闖紅燈等語（見原審
      卷第22頁）。吳俊毅與受處分人素不相識，亦無怨隙，衡
      情應無僅為舉發受處分人交通違規，即甘冒違犯刑事偽證
      罪重罰之風險，而設詞誣陷受處分人之理。而交通警員製
      單舉發駕駛人交通違規事實，本質上係公務員依法執行職
      務之行為，如有枉法構陷或為不實記載之行為，亦需負擔
      刑事及行政懲處責任。是以吳俊毅證言之憑信性，應無疑
      問。參諸吳俊毅於取締時所處之位置係在蓮埔街，距離蓮
      埔街與大興西路交岔口之交通號誌處約50公尺，此為受處
      分人所自承（見原審卷第8頁），適正面對受處分人之行
      車方向，亦徵其就受處分人騎乘本件重機車違規闖紅燈之
      過程確屬親眼目睹，而無誤判之虞，是其證詞堪予採認。
      受處分人確有騎乘本件重機車行經有燈光號誌管制交叉路
      口闖紅燈之違規行為無誤。
（三）至於受處分人爭執本件未有其他現場錄影資料等積極或補
      強證據乙節。按警察取締交通違規事件，其以科學儀器照
      相採證者，固然足以據為交通違規事實之證明。但細譯道
      路交通管理處罰條例第7條之2第1項規定，容許執行交通
      稽查員警「當場舉發」或「攔截舉發」，針對瞬間動態之
      交通違規而予以「當場舉發」或「攔截舉發」者，縱未及
      以科學儀器照相採證，亦未限制或禁止親身見聞違規事實
      之警員證言之證據能力或證明力。從而，本件雖未有受處
      分人違規闖越紅燈之採證照片或錄影資料為證，然舉發員
      警吳俊毅係當時在場值勤之目擊證人，其於原審到庭以具
      結擔保證言之真實性，在別無事證足以彈劾吳俊毅證言憑
      信性及可信度之情況下，其雖未及時攝錄得受處分人違規
      闖越紅燈之照片或錄影畫面，仍非得據此推翻受處分人違
      規闖越紅燈之事實認定。
四、綜上所述，原審根據受處分人騎乘本件重機車闖越紅燈之違
    規事實，維持原處分機關依道路交通管理處罰條例第53條第
    1項、第63條第1項第3款、違反道路交通管理事件統一裁罰
    標準及處理細則有關規定，裁處受處分人罰鍰1,800元，並
    記違規點數3點之裁決處分，其認事用法，核無違誤。受處
    分人猶執陳詞空言否認其未有闖越紅燈之交通違規行為云云
    ，委無可採，核其抗告，為無理由，應予駁回。
據上論斷，應依道路交通事件處理辦法第25條，刑事訴訟法第41
2 條，裁定如主文。
中    華    民    國  100   年    8    月      31     日
                 刑事第二十五庭  審判長法  官  黃瑞華
                                       法  官  陳德民
                                       法  官  陳恆寬
以上正本證明與原本無異。
不得再抗告。
                                       書記官  黃家麟
中    華    民    國   100    年    9     月    6     日